【裁判字號】    89,交上易,117
【裁判日期】    890712
【裁判案由】    過失傷害
【裁判全文】
臺灣高等法院高雄分院刑事判決    八十九年度交上易字第一一七號
    上訴人  台灣高雄地方法院檢察署檢察官
    上訴人  乙○○
    即被告
右上訴人因被告過失傷害案件，不服台灣高雄地方法院八十九年度交易字第一九六號
中華民國八十九年五月九日第一審判決（起訴案號：台灣高雄地方法院檢察署八十八
年度偵字第二五九○八號），提起上訴，本院判決如左：
    主  文
上訴駁回。
    事  實
一、乙○○領有重型機車駕駛執照，於民國（下同）八十八年五月四日十九時許，駕
    駛車牌號碼ＮＭＦ─五九○號重型機車，沿高雄縣湖內鄉○○路○段，由東向西
    方向行駛，途經同路一七九號前欲左轉時，理應注意車輛行駛時，駕駛人行駛至
    交岔路口，轉彎車應讓直行車先行，並遵守交通號誌之指示行車。而依當時情形
    ，又無不能注意之情事，竟疏於注意，於通過上開交岔路口時，貿然左轉，未留
    意前方車輛，適同一時、地，適有丙○○駕駛車牌號碼六七四─○四二二號輕機
    車，未依規定戴安全帽，在同路由西往東方向行駛，亦疏未注意車前狀況，並隨
    時採取必要之安全措施，仍貿然前行，由於雙方有上述之疏失，二車皆煞閃已不
    及而相撞，雙方均人車倒地後，丙○○受有顱骨開放性骨折併腦挫傷，右鎖骨骨
    折等傷害。乙○○於肇事後偵查機關未發覺前，向警察機關自首而接受裁判。
二、案經丙○○訴由高雄縣警察局湖內分局移送臺灣高雄地方法院檢察署檢察官偵查
    起訴。
    理  由
一、訊據上訴人即被告乙○○供認有於前揭時地駕車肇事，並撞傷告訴人丙○○之事
    實不諱，核與告訴人於警訊時及偵、審中指訴之情節相符，復有道路交通故事調
    查報告表、現場照片及國立成功大學醫學院附設醫院診斷證明書等在卷可資佐証
    。
二、按汽車行駛至交岔路口，轉彎車應讓直行車先行，並遵守交通號誌之指示行車，
    駕駛人應注意車前狀況，隨時採取必要之安全措施，道路交通安全規則第一百零
    二條第一項第六款、第九十四條第二項定有明文。被告乙○○駕車自應注意上述
    「汽車行駛至交岔路口，轉彎車應讓直行車先行，並遵守交通號誌之指示行車」
    之道路交通安全規則之規定，且依當時之路況，又無不能注意之情形，竟疏於注
意未讓直行之告訴人先行通過，以致肇事，致人受傷，被告應有過失。惟本件告
    訴人未注意車前狀況，隨時採取必要之安全措施而與有過失，然仍不能因告訴人
    之過失而解免被告之罪責。本件肇事責任，經檢察官送台灣省高屏澎區車輛行車
    事故鑑定委員會鑑定，亦同此認定「乙○○駕駛重機車左轉未讓直行車先行為肇
    事主因。丙○○駕駛輕機車未注意車前狀況為肇事次因」，有該委會八十八年十
    一月十九日澎鑑字第一六八八號函附鑑定意書在卷可稽。告訴人因本件車禍受傷
    按，與被告之過失行為間並有相當因果關係。事證明確，被告過失傷害之犯行，
    已堪認定。
三、本件被告駕車肇事，致告訴人受傷，核其所為，係犯刑法第二百八十四條第一項
    前段之普通過失傷害罪。被告於肇事後，偵查機關未發覺前，即主動向現場處理
    警員坦承肇事，已據審判筆錄及道路交通事故調查報告表記載明確，為對於未發
    覺之罪自首而接受裁判，應減輕其刑。
四、原審依刑法二百八十四條第一項前段、第六十二條、第四十一條，罰金罰鍰提高
    標準條例第一條前段、第二條，並審酌被告前開過失之程度，迄今尚未與告訴人
    達成和解，告訴人就本件車禍之發生亦有疏失，及告訴人未依規定戴用安全帽致
    頭部受傷程度加重等一切情狀，量處有期徒刑三月，並依法諭如知易科罰金以三
    百元折算一日之折算標準。認事用法尚無不合，量刑亦稱妥適，檢察官循告訴人
    之請求上訴意旨主張其係顏面受重傷，原審量刑過輕不當，求為較重之判決，但
    經本院命其再到國立成功大學醫學院附設醫院診斷，提出之診斷書，仍不能証明
    其受重傷害，且經本院於審理時當庭勘驗，顏面與常人無異，其上訴為無理由，
    被告上訴意旨否認犯罪，空言指摘原判決不當，亦無可取，為無理由，均應予駁
    回。
據上論斷，應依刑事訴訟法第三百六十八條，判決如主文。
本案經檢察官劉翼謀到庭執行職務。
中    華    民    國     八十九     年       七       月     十二   日
                              臺灣高等法院高雄分院刑事第四庭
                                  審判長法官  莊  鎮
                                        法官  陳吉雄
                                        法官  陳啟造
右甲本證明與原本無異。
不得上訴。
                                      書記官  劉金萍
中    華    民    國     八十九     年       七       月    十四日
附錄本判決論罪之法條：
刑法二百八十四條第一項前段
因過失傷害人者，處六月以下有期徒刑、拘役或五百元以下罰金。
                                                                        Ｄ


司法院資訊處製作；財團法人民間司法改革基金會備份。
